臺灣臺中地方法院民事判決　九十二年度小上字第九三號
　　上　訴　人　甲○○
　　被上訴　人　乙○○
右當事人間請求損害賠償事件，上訴人對中華民國九十二年九月十九日本院臺中簡易
庭九十二年度中小字第一三四六號第一審小額民事判決，提起上訴，本院判決如左：
    主      文
上訴駁回。
第二審訴訟費用新臺幣壹仟伍佰元由上訴人負擔。
    理      由
一、按對於小額程序之第一審裁判之上訴，非以其違背法令為理由，不得為之。又小
    額程序之第二審判決，依上訴意旨足認上訴為無理由者，得不經言詞辯論為之。
    民事訴訟法第四百三十六條之二十四、第四百三十六條之二十九第二款分別定有
    明文。
二、上訴人對第一審判決提起上訴，依其上訴狀所載理由略以：(一)被上訴人於民國九
    十一年十二月十一日上午八時四十五分許，駕駛車牌號碼ＬＰ〡五二九二號自小
    客車沿台中市○○路由中康路往敦化路方向行駛，行經台中市○○路一一二巷前
    ，過失撞及上訴人之車牌號碼ＧＩ〡六二九二號自用小客車（下稱系爭自小客車
    ），致系爭自小客車毀損，上訴人受有支出拖吊費新臺幣（下同）七百元、修車
    費六萬二千九百八十七元（其中零件更新三萬三千三百三十七元、修理工資二萬
    九千六百五十元）、因系爭自小客車送修增加出車費六千一百元，合計六萬九千
    七百八十七元之損害。原判決雖引用行政院公布之固定資產耐用年數表（下稱系
    爭固定資產耐用年數表）第二類第三項規定所列標準，計算上訴人請求系爭自小
    客車零件更新應予扣除之折舊額。惟依行政程序法之規定，人民之權利及義務應
    由法律定之，系爭固定資產耐用年數表僅係行政機關所訂定之行政命令，應不得
    限制人民之權利或義務，是原判決據此用以計算兩造應負之權利及義務，係違背
    法令。(二)被上訴人於原審九十二年九月九日言詞辯論期日，就法官訊問之修車材
    料費、拖車費、車資費等三項目，除修車材料費尚有爭執外，其餘均回答無意見
    ，是原判決事實與理由欄記載「原告（即指上訴人）以被告（即指被上訴人）請
    求增加出車費用不實在‧‧‧等語置辯」等語，與實情不符。(三)原判決並未考量
    本件車禍事件發生時，就兩造肇事過失責任歸屬多寡，以定被上訴人應負擔之損
    害賠償金額高低。(四)上訴人之系爭小客車自買車起均自福特原廠保養維修零件，
    一般大眾均知道車輛或維修零件有一年或兩萬公里之保固，若有瑕疵則無條件更
    新，不收取任何費用，然原審未能詳察此一「保固無折舊」之情事，而以提早一
    年起算折舊。且保險桿等零件，亦不具減價價值，不應折舊。(五)系爭小客車係因
    本件車禍而變成事故車，其所減損價值自應由被告負責。(六)上訴人曾以存證信函
    限期要求被上訴人可用同值之商品更換或賠償，然被上訴人逾期未處理，表示被
    上訴人應同意由上訴人自行修復系爭自小客車，被上訴人自應賠償上訴人修復系
    爭自小客車所支出之全部費用等語。並於本院聲明：原判決關於駁回上訴人在第
    一審之訴及訴訟費用之裁判廢棄。上開廢棄部分，被上訴人應再給付上訴人三萬
    一千二百十二元，及自九十二年七月三十日起至清償日止，按年息百分之五計算
    之利息。
三、經查：
  (一)上訴人雖主張：依行政程序法之規定，人民之權利及義務應由法律定之，系爭固
    定資產耐用年數表僅係行政機關所訂定之行政命令，故原判決引用系爭固定資產
    耐用年數表第二類第三項規定所列標準，計算上訴人請求系爭自小客車零件更新
    修復費用應予扣除之零件折舊額，係違背法令等語。惟按涉及人民權利義務之法
    規範，除立法者以法律方式定之者外，行政機關亦得基於法律授權而訂定發布法
    規命令，此觀行政程序法第一百五十條、第一百五十八條之規定即明。又系爭固
    定資產耐用年數表乃行政機關基於法律之授權而訂定發布，此觀所得稅法第一百
    二十一條規定、系爭固定資產耐用年數表說明欄第一項內容，亦甚明確。則上訴
    人以系爭固定資產耐用年數表未以法律方式定之，作為主張原判決違背法令之理
    由，已屬無據。況觀諸原判決事實及理由欄第三項理由之內容，可知原審乃綜參
    民法第一百八十四條第一項前段、第一百九十六條規定及最高法院七十七年度第
    九次民事庭會議決議意旨，而認系爭自小客車因毀損所減損之價額，得以修復費
    用為估定標準，但以必要者為限，並認為修理材料以新品換舊品時應予折舊，始
    屬必要。則原審就系爭自小客車更換零件等修復費用，認為應予以折舊始屬必要
    之修復費用，並進一步引用系爭固定資產耐用年數表所定相關內容，作為系爭自
    小客車因本件車禍更換零件時計算應如何折舊之客觀參酌標準乙節，核屬原審認
    定事實之職權行使，原審上開事實認定之過程顯亦無違於論理法則或經驗法則，
    至為明確。益見上訴人前開主張，顯無可採。
  (二)又被上訴人於原審九十二年九月九日言詞辯論期日，僅就上訴人有支出所舉修車
    估價單、保養單、拖吊費金額之事實陳明無意見而不為爭執，被上訴人並非同意
    給付上訴人支出之上開金額而為認諾，此觀原審卷附上開言詞辯論筆錄甚明，原
    判決就此部分自無違背法令之情事。是上訴人前開上訴理由第(二)點所為之指摘，
    委無可採。
  (三)另觀諸前開上訴理由第(三)、(四)、(五)、(六)點所述內容，均屬原審認定事實之職權行
    使，經核此部分上訴意旨僅就上開原審認定事實之職權行使，指摘其為不當，並
    未具體表明原判決有何不適用法規或適用法規不當等情形，亦未指出依訴訟資料
    可認為原判決有違背法令之具體事實，自無從遽認原判決有何違背法令之情事。
  (四)綜上所述，上訴意旨徒執上開情詞，指摘原判決不當，求予廢棄改判，依其上訴
    意旨已足認上訴為無理由，爰不經言詞辯論，逕予駁回其上訴。
四、依民事訴訟法第四百三十六條之三十二第一項準用同法第四百三十六條之十九規
    定，第二審法院為訴訟費用之裁判時，應確定其訴訟費用額。本件第二審訴訟費
    用額爰確定如主文第二項所示金額。
據上論結，本件上訴為無理由，依民事訴訟法第四百三十六條之二十九第二款、第四
百三十六條之三十二第一項、第二項、第四百四十九條第一項、第七十八條、第四百
三十六條之十九第一項，判決如主文。
中　　　華　　　民　　　國　　九十三　　年　　  二　    月　   二十七 　日
                                  臺灣臺中地方法院民事第二庭
~B審判長法官  許冰芬
~B法      官  劉長宜
~B法　　　官　何世全
右正本證明與原本無異。
本裁定不得上訴。
中　　　華　　　民　　　國　　九十三　　年　　  二　    月　   二十七 　日
~B法院書記官
